臺灣臺北地方法院交通事件裁定　　　 100年度交聲字第1943號
原處分機關　臺北市交通事件裁決所
異　議　人
即受處分人　周宗芬
上列異議人即受處分人因違反道路交通管理處罰條例案件，對於
臺北市交通事件裁決所於中華民國100年8月2日所為之裁決（原
處分案號：北市裁罰字第裁22-DG0000000號），聲明異議，本院
裁定如下：
    主  文
異議駁回。
    理  由
一、按汽車駕駛人駕駛汽車，應遵守道路交通標誌、標線、號誌
    之指示，道路交通安全規則第90條前段定有明文。次按車輛
    面對圓形紅燈表示禁止通行，不得超越停止線或進入路口，
    道路交通標誌標線號誌設置規則第206條第5款定有明文。再
    按汽車駕駛人，行經有燈光號誌管制之交岔路口闖紅燈者，
    處新臺幣（下同）1,800元以上5,400元以下罰鍰，道路交通
    管理處罰條例第53條第1項定有明文。又汽車駕駛人駕駛汽
    車違反道路交通管理處罰條例第53條之規定者，除應依該條
    所規定之罰鍰處罰外，並應記違規點數3點，同條例第63條
    第1項第3款（裁決書漏載第3款）定有明文。又上開罰鍰之
    科處，屬行政義務違反之處罰，未排除行政罰法第7條第1項
    「違反行政法上義務之行為非出於故意或過失者，不予處罰
    」及道路交通管理處罰條例第85條第4項推定過失等規定之
    適用，是以汽車駕駛人違反上開規定之行為無論出於故意或
    過失，均應受罰。
二、異議人即受處分人（下稱受處分人）周宗芬於民國100年6月
    15日下午4時17分，駕駛其所有車牌號碼0388-VN號自用一般
    小客車（下稱本案車輛），行經設有燈光號誌管制之桃園市
    ○○路與南通路口（下稱本案路口）時，因未遵守道路交通
    號誌之指示而闖紅燈，為桃園縣政府警察局桃園分局同安派
    出所（下稱原舉發機關）以受處分人有違反道路交通管理處
    罰條例第53條第1項規定「駕車行經有燈光號誌管制之交岔
    路口闖紅燈」之違規行為逕行掣單舉發（通知單案號：桃警
    局交字第DG0000000號）。嗣受處分人於應到案日期（100年
    8月29日）前之100年7月8日提出申訴，惟經臺北市交通事件
    裁決所（下稱原處分機關）函請原舉發機關調查結果，仍認
    受處分人確有前開違規行為，原處分機關乃於100年8月2日
    依道路交通管理處罰條例第53條第1項及違反道路交通管理
    事件統一裁罰基準表（下稱基準表）之規定，裁處受處分人
    罰鍰2,700元，併依同條例第63條第1項第3款之規定，記違
    規點數3點。
三、受處分人聲明異議意旨略以：伊固有於上開時、地駕駛本案
    車輛行經該路口，惟伊通過該路口至銜接路段時，並未有紅
    綠燈號誌在停止線上方或該路口，完全不符合「闖紅燈」之
    行為；又該路口之行車管制號誌設置不良，停止線至行車管
    制號誌間顯然相距甚遠，使人誤認該行車管制號誌乃係下一
    路口之指示，致用路人混淆不清無法正確遵行，伊通過該路
    口時並無任何故意過失，為此聲明異議，請求撤銷原處分云
    云。
四、經查：
  (一)受處分人於上開時間駕駛本案車輛行經設有燈光號誌管制之
    桃園市○○路與南通路交叉路口時，於其應遵行方向之燈光
    號誌已顯示紅燈之情形下，仍駕駛本案車輛超越路口停止線
    ，進入路口至銜接路段，猶繼續穿越往前行駛之情，有採證
    照片4張（見本院卷第7至8頁）附卷可稽，足證受處分人駕
    駛本案車輛於上開時間，在本案路口其行駛方向應遵循之燈
    光號誌已為紅燈之際，仍不停車，猶強行穿越停止線持續往
    前行駛之情甚明，堪認受處分人於上揭時、地確有駕駛本案
    車闖紅燈之行為灼然。
  (二)受處分人雖辯稱：伊通過本案路口銜接路段時，並無紅綠燈
    號誌在停止線上方或該路口，故伊並無闖紅燈，且本案路口
    之行車管制號誌設置不良，停止線至行車管制號誌間相距甚
    遠，使人無從判斷云云，惟按標誌、標線、號誌之設置目的
    ，在於提供車輛駕駛人及行人有關道路路況之警告、禁制、
    指示等資訊，以便利行旅及促進交通安全。號誌係一由電力
    運轉之交通管制設施，以紅、黃、綠三色燈號或輔以音響，
    指示車輛及行人停止、注意與行進，設於交岔路口或其他必
    要地點。又行車管制號誌之佈設原則如左：一、行車管制號
    誌至少應有一燈面設於遠端左側，且距近端停止線10公尺以
    上。如係以柱立式設置，應有二燈面分設於遠端兩側。但路
    形特殊時，主管機關得調整設置於其他適當位置。二、近端
    號誌應靠近停止線設置。三、號誌佈設以能使各車道駕駛者
    均能清楚辨認為原則。路幅寬廣之道路，必要時得加設號誌
    燈面，並採門架式或懸掛式設置。又標誌、標線、號誌之體
    形、顏色、大小、圖案、字體、反光、照明及設置位置等之
    設計，均應依本規則之規定。如因特殊需要必需增減或變更
    者，應先報請交通部會同內政部核定後公告實施，道路交通
    標誌標線號誌設置規則第2條、第193條、第221條、第234條
    分別定有明文。是以某路口之號誌設置位置為何，係由主管
    機關斟酌當地之交通安全之需要、車輛通行之方便及安全性
    等一切情形，依其職權為綜合判斷，且有依法行政裁量及判
    斷之餘地，倘非顯然錯誤或違反比例原則，法院尚不應以審
    判之職權逕行介入、干涉其裁量空間。而本案路口之行車管
    制號誌確有一燈面設於遠端左側，即對向車道停止線上方，
    使駕駛人得以清楚辨認，四周並無障礙物阻擋駕駛人觀看該
    行車管制號誌之視線，且該處路面劃設有清晰可見之停止線
    及機車停等區標線之情，有採證照片4張（見本院卷第7頁至
    第8頁）存卷可佐，足徵本案路口號誌設計與行車管制號誌
    之佈設原則尚無不符，且受處分人駕車行經該路口時顯能清
    楚辨認設於遠端左側之紅綠燈號誌甚明。至本案路口之停止
    線正上方之所以未設置行車管制號誌，乃係考量避免交通號
    誌遭人行陸橋遮蔽之情，有桃園縣政府警察局100年7月25日
    桃警分交字第1001043204號函1張在卷足參（見本院卷第13
    頁），且遍查全卷亦無證據證明主管機關就本案路口之行車
    管制號誌佈設有何顯然錯誤或違反比例原則之情，是本院自
    不應以審判職權逕行介入、干涉主管機關之裁量空間，以符
    權力分立之意旨。又倘受處分人認本案路口之行車管制號誌
    設置不合理，易誤導駕駛人違規及造成車禍，固可循正當途
    徑，向主管機關陳述反映，促其通盤檢討改善。惟於該等號
    誌設置在未依法定程序變更前，所有用路人仍有應遵守現行
    交通號誌之義務，以建立行車秩序及維護其他用路人之安全
    ，不得僅憑一己主觀之判斷，遽以該號誌或標誌設置不當為
    由，解免其違規之責任，否則道路上所劃設標誌、標線或號
    誌之公信力，及交通安全秩序將無從建立；其他用路人之生
    命、財產安全，亦將失去保障。從而，縱使受處分人主觀上
    認為本案路口之行車管制號誌設計不當，仍應循其他正當途
    徑向主管機關陳述反映，以促其檢討改善，尚無從據其個人
    主觀上之單方面認知，而解免其本件違規之責。是受處人上
    開所辯，實非可採。
五、綜上所述，受處分人確有於上揭時、地駕駛本案車輛，行經
    有燈光號誌管制之交岔路口闖紅燈之違規行為。從而，原處
    分機關依道路交通管理處罰條例第53條第1項、第63條第1項
    第3款，及基準表之規定，裁處受處分人罰鍰2,700元，並記
    違規點數3點，核無違誤。受處分人聲明異議，指摘原處分
    不當，為無理由，應予駁回。
據上論斷，應依道路交通事件處理辦法第18條，裁定如主文。
中    華    民    國   100    年    9     月    15    日
                  刑事第二庭  法  官  謝昀璉
上正本證明與原本無異。
如不服本裁定，應於裁定送達後5 日內向本院提出抗告狀。
                              書記官  鄭雅文
中    華    民    國   100    年    9     月    15    日